【裁判字號】    99,易,2870
【裁判日期】    991116
【裁判案由】    詐欺
【裁判全文】
臺灣臺中地方法院刑事判決              99年度易字第2870號
公  訴  人  臺灣臺中地方法院檢察署檢察官
被      告  丁○○
選任辯護人  財團法人法律扶助基金會林伸全律師
上列被告因詐欺案件，經檢察官提起公訴（99年度偵字第9272號
、第18975號），嗣因被告等就被訴事實為有罪之陳述，經本院
告知簡式審判程序之意旨，並聽取公訴人、被告、辯護人之意見
後，本院合議庭裁定由受命法官獨任依簡式審判程序審理，判決
如下:
    主    文
丁○○幫助犯詐欺取財罪，處有期徒刑貳月，如易科罰金，以新
臺幣壹仟元折算壹日。緩刑貳年。
    犯罪事實
一、丁○○可預見其提供行動電話門號予不詳姓名年籍之人使用
    ，該等姓名年籍不詳之人將可能利用其所提供之行動電話門
    號遂行詐欺取財等非法犯行，仍基於幫助之犯意，於不詳時
    、地，將其於民國98年11月13日申辦之0000000000號門號，
    交與不明人士使用。嗣該人及其同夥果於雅虎奇摩拍賣網站
    上佯售相機，致甲○○、丙○○不知有偽，先後於98年12月
    16日晚間、98年12月23日下午，上網瀏覽後撥打000000000
    0號門號與之聯繫，並下標承購，且分別轉帳新臺幣（下同
    ）1萬6000元、2萬2000元至賣家指定之中華郵政碇內郵局00
    0-0000000000000771號張美惠（即黃士溶之母）帳戶、國泰
    世華商業銀行民權分行000000000000號王永貴帳戶（黃士溶
    、王永貴所涉詐欺罪嫌，分由臺灣基隆地方法院檢察署、臺
    灣臺北地方法院檢察署偵辦），嗣甲○○、丙○○均未取得
    所購相機，始知受騙。
二、案經彰化縣警察局溪湖分局報告暨臺灣新竹地方法院檢察署
    呈請臺灣高等法院檢察署令轉臺灣臺中地方法院檢察署檢察
    官偵查起訴。
    理    由
一、本件係經被告於準備程序期日為有罪之陳述，而經本院合議
    庭裁定由受命法官獨任以簡式審判程序加以審理，則依據刑
    事訴訟法第273 條之2 、同法第159 條第2 項之規定，不適
    用傳聞法則有關限制證據能力之相關規定；並得依同法第31
    0 條之2 之準用同法第454 條之規定製作略式判決書，依法
    僅需記載犯罪事實、證據名稱及應適用之法條，並得以簡略
    方式為之，如認定之犯罪事實、證據及應適用之法條，與檢
    察官聲請簡易判決處刑書或起訴書之記載相同者，得引用之
    ，合先敘明。
二、訊據被告丁○○對於上開犯罪事實坦承不諱，並有被害人甲
    ○○之警詢筆錄、被害人丙○○之偵訊筆錄、證人王永貴、
    吳光雄、阮氏濃、李佳芳之警偵訊筆錄、被告之女偵查筆錄
    ，以及張美惠郵政存簿儲金立帳申請書、臺中銀行自動櫃員
    機交易明細表、活期儲蓄存款定期存款質借往來明細表、案
    件報案證明申請書、0000000000號行動電話預付卡服務申請
    書、0000000000、0000000000、0000000000號門號通聯調閱
    查詢單、中華電信資料查詢、網拍資料、得標證明、拍賣交
    易資料、碇內郵局000-0000000000000771號帳戶基本資料及
    交易明細、國泰世華商業銀行民權分行000000000000號帳戶
    基本資料及交易明細各1份、自動櫃員機交易明細表2份、被
    告身心障礙手冊、課程表、被告提出之統一發票2張、丁○
    ○詐欺案於雅虎拍賣網買賣資訊、黃士溶之0000000000報紙
    徵職廣告、臺灣臺中地方法院檢察署檢察事務官職務報告書
    、丙○○金融機構聯防機制通報單、受理警示帳戶通報警示
    、反詐騙諮詢專線紀錄表在卷可稽，被告犯行應可認定。
三、按刑法上之幫助犯，係對於犯罪與正犯有共同之認識，而以
    幫助之意思，對於正犯資以助力，而未參與實施犯罪之行為
    者而言（最高法院75年度臺上字第1509號、88年度臺上字第
    1270號判決意旨可資參照）。是以，如未參與實施犯罪構成
    要件之行為，且係出於幫助之意思提供助力，即屬幫助犯。
    而本件被告雖有協助上開詐騙集團成員收取帳戶之存摺、提
    款卡及密碼提供予犯罪集團使用，惟依卷內證據資料，既未
    見被告有何參與詐騙被害人之行為或於事後分得詐欺取財款
    項之積極證據，自應認被告係基於幫助他人詐欺取財之犯意
    ，而屬詐欺取財構成要件以外之行為，構成幫助犯。是核被
    告丁○○前揭所為，係犯刑法第30條第1項前段、第339條第
    1項之幫助詐欺取財罪。其以一幫助行為，造成2名被害人被
    害之結果，為想像競合犯，應依刑法第55條規定，從一重處
    段。又被告係幫助他人犯前開罪名，應依刑法第30條第2項
    之規定，按正犯之刑減輕之。
四、爰審酌被告之素行、提供行動電話門號予非法集團使用，使
    實行詐騙行為之人得以隱藏身份，助長詐欺之犯罪風氣，此
    類犯罪，近年來極為猖獗，實不宜輕縱，兼衡每位被害人被
    騙之金額尚非鉅額，再考被告本身未實際參與本案詐欺取財
    之犯行，責難性較小，暨其犯後已坦承犯行等一切情狀，分
    別量處如主文所示之刑，並諭知易科罰金之折算標準，並定
    其應執行刑及諭知易科罰金之折算標準，以資儆懲。被告前
    無因故意犯罪受有期徒刑以上刑之宣告，此有臺灣高等法院
    被告前案紀錄表附卷可認，考量本件被告已與被害人2人和
    解，並賠償被害人損失等犯後態度，本院認所宣告之刑以暫
    不執行為適當，爰併予緩刑2年之宣告。
五、應適用之法條：
（一）刑事訴訟法第273條之1第1項、第299條第1項前段。
（二）刑法第30條第1項前段、第2項、第339條第1項、第55條、
      第41條第1項前段、第74條第1項第1款。
（三）刑法施行法第1條之1第1項、第2項前段。
本案經檢察官乙○○到庭執行職務。
中    華    民    國    99    年    11    月    16    日
                  刑事第十五庭  法  官  劉國賓
以上正本證明與原本無異。
如不服本判決應於收受判決後10日內向本院提出上訴書狀，並應
敘述具體理由；其未敘述上訴理由者，應於上訴期間屆滿後20日
內向本院補提理由書（均須按他造當事人之人數附繕本）「切勿
逕送上級法院」。
                                書記官  張隆成
中    華    民    國    99    年    11    月    16    日
附錄論罪科刑法條
中華民國刑法第339條
（普通詐欺罪）
意圖為自己或第三人不法之所有，以詐術使人將本人或第三人之
物交付者，處5年以下有期徒刑、拘役或科或併科1千元以下罰金
。以前項方法得財產上不法之利益或使第三人得之者，亦同。
前二項之未遂犯罰之。

司法院資訊處製作；財團法人民間司法改革基金會備份。
